臺灣雲林地方法院民事簡易判決
110年度簡字第14號
原      告  顏利珅  
訴訟代理人  陳柏達律師
被      告  蔡瑞唐  
訴訟代理人  陳聖儒  
複代理人    林家璿  
上列當事人間請求損害賠償事件，本院於民國110年8月31日言詞
辯論終結，判決如下：
    主    文
被告應給付原告新臺幣貳拾捌萬壹仟壹佰捌拾伍元，及自民國一
百零九年十月十五日起至清償日止，按週年利率百分之五計算之
利息。
原告其餘之訴駁回。
訴訟費用由被告負擔十分之四，餘由原告負擔。
本判決得假執行。但被告得預供擔保新臺幣貳拾捌萬壹仟壹佰捌
拾伍元，免為假執行。
原告其餘假執行之聲請駁回。
    事實及理由
壹、程序方面:
    按本於道路交通事故有所請求而涉訟者，不論其標的金額一
    律適用簡易程序，民國109年12月30日修正之民事訴訟法第4
    27條第2項第11款定有明文。又修正之民事訴訟法簡易訴訟
    程序，依民事訴訟法施行法第12條第10項公告施行後，於修
    正前已繫屬之事件，其審理程序，未經終局裁判者，適用修
    正後之規定，民事訴訟法施行法第4條之1亦有明文規定。查
    本件原告係因道路交通事故請求損害賠償，且於修正後民事
    訴訟法公告施行（即110年1月22日）前已繫屬於本院，尚未
    經終局裁判，依民事訴訟法施行法第4條之1規定，其審理程
    序應適用修正後之規定，故本件爰依簡易程序為民事簡易判
    決，合先敘明。
貳、實體方面:
一、原告主張:
㈠、被告於108年5月12日上午5時38分許，駕駛車牌號碼000—7090
    號自用小客車（下稱系爭肇事車輛），沿雲林縣水林鄉土厝
    村164縣道王厝寮段，由西往東方向直行，其本應注意遵守
    道路交通標線之指示，遵行方向行駛，而依當時天候晴、日
    間自然光線、柏油路面乾燥、無缺陷、無障礙物，且視距良
    好，並無不能注意之情事，竟疏未注意，貿然跨越分向限制
    線（駛入對向車道），適原告駕駛車牌號碼000—YV號營業用
    小貨車（下稱系爭車輛）沿同路段由東往西方向行駛，為閃
    躲逆向行駛且已逼近之系爭肇事車輛因而逆向駛入對向車道
    ，卻遭緊急拉回原車道之系爭肇事車輛撞擊，致原告受有身
    體傷害及財物損失（下稱本件車禍），本件車禍肇事責任經
    交通部公路總局嘉雲區車輛行車事故鑑定會（下稱行車事故
    鑑定會）鑑定意見表示：被告駕車逆向行駛不當，為肇事原
    因，原告駕車無肇事因素。原告所受身體傷害部分，業已提
    起刑事附帶民事訴訟請求被告賠償，並經本院109年度訴字
    第370號判決在案，茲僅再就財物損失部分提起本件訴訟。
㈡、按因故意或過失，不法侵害他人之權利者，負損害賠償責任
　　；違反保護他人之法律，致生損害於他人者，負賠償責任；
    汽車、機車或其他非依軌道行駛之動力車輛，在使用中加損
    害於他人者，駕駛人應賠償因此所生之損害，民法第184條
    第1項前段、第2項本文及第191條之2本文分別定有明文。查
    本件被告駕駛汽車跨越分向限制線，駛入對向車道，違反道
    路交通管理處罰條例第45條第1項規定，其有過失至為顯明
    。又因被告之過失行為侵害原告對系爭車輛之所有權及其他
    財產權，爰依上開規定提起本件損害賠償訴訟。
㈢、次按負損害賠償責任者，除法律另有規定或契約另有訂定外
　　，應回復他方損害發生前之原狀。因回復原狀而應給付金錢
    者，自損害發生時起，加給利息。第一項情形，債權人得請
    求支付回復原狀所必要之費用，以代回復原狀，民法第213
    條定有明文。查系爭車輛經MITSUBISHI裕益汽車（下稱裕益
    汽車）估價維修費用需新台幣(下同）424,190元，另有因本
    件車禍事故發生所衍生之拖吊費及鑑定費1萬元，爰依上開
    規定請求被告支付回復原狀所必要之費用，茲就各請求項目
    分別敘述如下:
  ⒈系爭車輛回復原狀所必要之費用424,190元:
　⑴車輛零件費235,510元:包含估價單1及估價單2之全部項目、
    估價單3及估價單4之部分項目。
  ⑵車輛維修工資161,180元:包含估價單3之部分項目。
  ⑶鈑金工資6,200元:包含估價單4之部分項目。
  ⑷烤漆費用21,300元:包含估價單4之部分項目。
  ⒉拖吊費及鑑定費10,000元:
  ⑴車輛拖吊費7,000元。
  ⑵交通事故責任鑑定費3,000元。
㈣、請求賠償工作損失162,000元:
    按損害賠償，除法律另有規定或契約另有訂定外，應以填補
    債權人所受損害及所失利益為限。依通常情形，或依已定之
    計劃、設備或其他特別情事，可得預期之利益，視為所失利
    益，民法第216條定有明文。查原告係靠行貨車司機，本件
    系爭車輛為原告之謀生工具，原告因系爭車輛受損致無法從
    事駕駛貨車載運貨物之工作，原告經向裕益汽車維修部詢問
    後得知該系爭車輛修復所需時間約為60日，以原告每日收入
    2,700元計算（已扣除營運成本），原告之工作損失為162,0
　　00元。
㈤、請求賠償系爭車輛價值減少50,000元:
　　末按不法毀損他人之物者，被害人得請求賠償其物因毁損所
    減少之價額，民法第196條定有明文。查原告車輛所受之損
    害雖可修復，然遭受撞擊過之車輛雖經修復，將來仍會產生
    許多後遺症，例如鈑金鏽触、漏水、各零件及鈑金密合不良
    等，導致市場上二手價格下跌或甚至沒有人願意接手，凡此
    均屬上開法律所規定之減少價額，依系爭車輛為西元2015年
    出廠、遭撞擊前車輛狀況良好，未曾發生交通事故等因素，
    原告爰請求賠償車輛減少之價額50,000元整。
㈥、關於車籍登記是行政上的管理，而系爭車輛是動產，並非以
    登記為權利取得為要件。且原告每月都有分期付款給訴外人
    中租迪合公司，由原告靠行之泰盈交通有限公司（下稱泰盈
    公司）代收的付款申請單可以證明原告有給付價金（「中租
    代付」欄位）以及原告每月薪資（「合計」欄位），泰盈公
    司並已將系爭車輛之損害賠償債權請求權讓與原告。綜上，
    爰依法請求被告賠償之金額為646,190元（計算式:646,190+
　　10,000+162,000+50,000=646,190）。
㈦、並聲明:
　⒈被告應給付原告646,190元，及自起訴狀繕本送達之翌日起至
    清償日止，按年息百分之5計算之利息。
　⒉訴訟費用由被告負擔。
　⒊請准供擔保宣告假執行。　　　　　　　
二、被告之答辯:
㈠、對於行車事故鑑定會鑑定意見不爭執。
㈡、然按民法第213條第1項規定:「負損害賠償責任者，除法律另
    有規定或契約另有訂定外，應回復他方損害發生前之原狀
　　」，而所謂回復原狀並不是以將損壞的車輛修好為準則，而
    把所有修理費用皆歸給侵權行為人負擔，如此的話會違反損
    賠平衡原則，且受償者反倒有不當得利的可能。舉例來說，
    因車禍而損壞的舊汽車零件，其回復品質的舊汽車零件與其
    交換。若今侵權行為人係給予新零件，那新舊零件之間的價
    值上差異必須由受侵害人自行負擔，方符合損賠平衡原則。
㈢、本件原告請求回復原狀，雖得以修復費用為估定之標準，但
    以必要者為限（例如：修理材料以新品換舊品，應予折舊）
　　，最高法院77年度第9次民事庭會議決議參照。應依行政院
    所發布之固定資產耐用年數表及固定資產折舊率表加以折舊
　　，分述如下:⒈運輸業用客車、貨車之耐用年數為4年。⒉其他
    業用客車、貨車之耐用年數為5年。故本案原告應依行政院
    固定資產折舊率表將更換零件折舊計算，於法方符。因此
　　，原告雖提出修復費用434,190元，但經被告理賠人員勘估
    後，費用應為257,780元。
㈣、原告請求賠償工作損失162,000元，原告稱係為靠行貨車司機
    ，系爭車輛為謀生工具，因車輛受損無法載運貨物，車輛維
    修需60日修復完成，因而原告請求天數為60日乘以每日工資
    2,700元，惟原告並未提出佐證，以證原告60日皆未能正常
    工作領取工資，以及每日工資計算基礎為何？
㈤、原告稱系爭車輛狀況良好，因撞擊導致減少價額50,000元， 
    亦未提出任何系爭車輛至今市值可供參考，再者其出廠年份
     為西元2015年，至今將近5年，其價值減損是否達50,000元
　　，仍有可議空間。
㈥、並聲明:原告之訴駁回，訴訟費用由原告負擔。
三、兩造爭執及不爭執事項:
㈠、不爭執事項:
  ⒈有發生本院109年度交簡字第48號刑事簡易判決犯罪事實欄所
    載之交通事故（即本件交通事故）。
　⒉雙方同意行車事故鑑定會之鑑定意見。
　⒊對於原告所提出之裕益汽車估價單所載之修理費用不爭執。
    但零件部分應依行政院所發布之「固定資產耐用年數表」及
    「固定資產折舊率表」所規定之運輸業貨車之耐用年數4年
    予以計算折舊；對於工資、鈑金、烤漆部分無折舊。
　⒋對於系爭車輛維修期間及工資之損失同意以1個月計算。
㈡、爭執事項：　　
  ⒈原告每月薪資費用之認定標準為何？
  ⒉系爭車輛車禍修復後所減損價值？　　　　　
　⒊原告得請求之損害額多少?　
四、得心證之理由:
㈠、查原告主張被告於108年5月12日上午5時38分許，被告駕駛系
    爭肇事車輛，沿雲林縣水林鄉土厝村164縣道王厝寮段，由
    西往東方向直行，其本應注意遵守道路交通標線之指示，遵
    行方向行駛，而依當時天候晴、日間自然光線、柏油路面乾
    燥、無缺陷、無障礙物，且視距良好，並無不能注意之情事
    ，竟疏未注意，貿然跨越分向限制線（駛入對向車道），適
    原告駕駛系爭車輛沿同路段由東往西方向行駛，為閃躲逆向
    行駛且已逼近之系爭肇事車輛，因而逆向駛入對向車道，卻
    遭緊急拉回原車道之系爭肇事車輛撞擊，致原告受有身體傷
    害及財物損失，致發生本件車禍。且兩造於本件車禍之肇事
    責任經行車事故鑑定會鑑定意見表示：被告駕車逆向行駛不
    當，為肇事原因，原告駕車無肇事因素。又原告所受身體傷
    害之損害賠償部分，業經提起刑事附帶民事訴訟後，經本院
    109年度訴字第370號判決在案等情，為兩造所不爭執，並有
    行車事故鑑定會鑑定意見在卷可參（本院卷第17至19頁）
　　，復經調取本院109年度訴字第370號案卷查核無訛，足信屬
    實。
㈡、按因故意或過失，不法侵害他人之權利者，負損害賠償責任
    。汽車、機車或其他非依軌道行駛之動力車輛，在使用中加
    損害於他人者，駕駛人應賠償因此所生之損害。但於防止損
    害之發生，已盡相當之注意者，不在此限。不法毀損他人之
    物者，被害人得請求賠償其物因毀損所減少之價額，民法第
    184條第1項前段、第191條之2及第196條分別定有明文。查
    被告駕駛系爭肇事車輛貿然跨越分向限制線（駛入對向車道
    ），發生本件車禍，致系爭車輛之車主受有本件財產上損害
    ，為在汽車使用中加損害於他人，且車主盈泰公司已將損害
    賠償債權請求權讓與原告，有讓與同意書1紙附卷可參（本
    院卷第121頁）。而被告未能證明其於防止損害之發生，已
    盡相當之注意，為因過失不法侵害原告之權利，應依上開規
    定，賠償原告因此所生之損害。因此，原告本於上開侵權行
    為法及債權讓與之規定，請求被告負損害賠償責任，於法有
    據。　　
㈢、惟按負損害賠償責任者，除法律另有規定或契約另有訂定外
    ，應回復他方損害發生前之原狀。第一項情形，債權人得請
    求支付回復原狀所必要之費用，以代回復原狀。損害賠償，
    除法律另有規定或契約另有訂定外，應以填補債權人所受損
    害及所失利益為限，同法第213條第1、3項及第216條第1項
    亦有明文規定。即損害賠償，請求支付回復原狀所必要之費
    用，以代回復原狀者，應以必要者為限。茲依上開規定，逐
    項審酌原告所請求之各項損害賠償金額有無理由如下:
  ⒈系爭車輛回復原狀所必要之費用部分:
　　原告主張其所駕駛之系爭車輛因本件車禍受損，修理費用需
    花費424,190元（其中零件費235,510元、維修工資161,180
    元、鈑金工資6,200元、烤漆費用21,300元），並提出裕益
    汽車斗南服務廠估價單4紙為憑（本院卷第21至27頁）。而
    依民法第196條請求賠償物被毀損所減少之價額，固得以修
    復費用為估定之標準，但以必要者為限（如修理材料以新品
    換舊品，應予折舊），最高法院77年度第9次民事庭會議決
    議(一) 可資參照。而系爭車輛之出廠日為101年（即西元20
　　12年）3月，有汽車新領牌照登記書影本附於本院109年度訴
    字第370號卷可參（第55頁），距108年5月12日本件車禍遭
    毀損有7年2月之久。依兩造所不爭之行政院所頒「固定資產
    耐用年數表」及「固定資產折舊率表」之規定，運輸業用貨
    車之耐用年數4年，依定率遞減法每年折舊千分之438，超過
    4年後殘值為原車價之10%，不予繼續折舊規定，系爭車輛之
    零件費用部分，僅得請求零件原價10%之殘值即23,551元（
    計算式:235,510元x10%=23,551元），是原告得請求被告賠
    償之系爭車輛修復費用，為折舊後之零件費用23,551元，加
    上其餘非屬零件之維修工資161,180元、鈑金工資6,200元、
    烤漆費用21,300元，合計為212,231元（計算式:23,551+161
    ,180+6,200+21,300=212,231），超過部分，為無理由，應
    予駁回。
　⒉拖吊費及鑑定費部分:
　　原告主張因系爭車輛毀損需拖吊至修車廠修復，以及判定本
    件車禍兩造之責任歸屬，因而花費車輛拖吊費7,000元及鑑
    定費3,000元等情，並提出道路救援服務簽單、免用統一發
    票收據、交通部公路總局自行收納款項收據（收據聯）等影
    本為證（本院卷第29至30頁）。考量本件交通事故發生地在
    雲林縣水林鄉、而原告居住在雲林縣虎尾鎮，且系爭車輛為
    營業用小貨車，通常由特約汽車服務廠負責，非一般汽車服
    務廠均能維修，暨審酌公路主管機關之鑑定對於本件車禍日
    後兩造之責任歸屬及賠償範圍有其參考價值，因此，原告上
    開支出之車輛拖吊費7,000元、鑑定費3,000元，均應屬必要
    費用。
　⒊原告工作損失部分:
　　原告起訴狀原主張因系爭車輛修復所需時間約為60日，以原
    告每日收入2,700元計算（已扣除營運成本），故原告之工
    作損失為162,000元云云，並提出泰盈公司付款申請單15紙
    為憑（本院卷第91至119頁）。惟於本院審理中，兩造對於
    工資損失均同意以1個月計算，且上開泰盈公司之付款申請
    單係原告剛購買系爭車輛之前三年之營業收入，有該付款申
    請書所載「中租代付」之代扣金額及期數可參，即101年3月
    至104年間之營業收入，距離本件車禍之發生時間108年5月
    ，已超過4年，已難真實反應原告之工作損失。應依交通部
    統計處於110年4月公布之「109年運輸及倉儲業之生產與受
    僱員工概況」調查報告所列之每人每月總薪資55,097元，及
    108年度營利事業各業所得額暨同業利潤標準其中汽車貨運
    業之其他汽車貨運業之淨利率7%，計算原告於系爭車輛維修
    期間未能工作（含系爭車輛未能營業）之損失，依此計算結
    果為58,954元（計算式:55,097x【1+7%】=58,953.79，元以
    下四捨五入），較為公允，因而原告之工作損失應為58,954
    元為適當，逾此部分之請求即屬無據。
　⒋系爭車輛價值減少部分:　
　　原告主張系爭車輛係西元2015年3月出廠、遭撞擊前車輛狀
    況良好，未曾發生交通事故，且遭受撞擊過之車輛雖經修復
　　，將來仍會產生許多後遺症，例如鈑金鏽触、漏水、各零件
    及鈑金密合不良等，導致市場上二手價格下跌或甚至沒有人
    願意接手云云。惟原告未提出系爭車輛至今市值之資料及系
    爭車輛修復後有上開後遺症之證據供本院參考，況系爭車輛
    為運輸業用貨車，出廠年份實際為西元2012年，至發生本件
    車禍已逾7年，已超過上開行政院所頒「固定資產耐用年數
    表」運輸業用貨車之耐用年數4年，已如上述。其市場交易
    價值已不高，故原告此部分之請求，礙難准許。
　⒌綜上所述，原告因本件車禍共受有281,185元之損害（計算式
    :212,231+7,000+3,000+58,954=281,185）。原告超過上開
    部分之主張，為無理由。
㈣、末按負損害賠償責任者，因回復原狀而應給付金錢者，自損
    害發生時起，加給利息。應付利息之債務，其利率未經約定
　　，亦無法律可據者，週年利率為5%，民法第213條第2項及第
    203條分別定有明文。據此，原告就被告應給付之金額，請
    求被告自起訴狀繕本送達之翌日即109年10月15日起至清償
    日止，按週年利率5%計算之利息，於法有據。
㈤、從而，原告本於侵權行為及債權讓與之法律關係，請求被告
    給付281,185元，及自109年10月15日起至清償日止，按年息
    5%計算之利息，為有理由，應予准許。原告超過上開範圍之
    請求，為無理由，應予駁回。
五、原告雖陳明願供擔保，聲請宣告假執行。然本件係就民事訴
    訟法第427條第1項訴訟適用簡易程序所為被告部分敗訴之判
    決，依同法第389條第1項第3款規定，應依職權就被告敗訴
    部分宣告假執行。並依同法第392條第2項規定，依職權宣告
    被告得預供擔保而免為假執行。至於原告敗訴部分，其假執
    行之聲請，已失所附麗，應併予駁回。
六、訴訟費用負擔之依據：民事訴訟法第79條。
中    華    民    國   110    年    9     月    14    日
                  民事簡易庭    法  官  黃一馨

以上正本係照原本作成
如對本判決上訴，須於判決送達後廿日內向本院提出上訴狀。如
委任律師提起上訴者，應一併繳納上訴審裁判費。
中　　華　　民　　國　　110 　年　　9 　　月　　14　　日
                                書記官　鄭夙惠